臺灣桃園地方法院刑事判決
111年度審原簡字第5號
公  訴  人  臺灣桃園地方檢察署檢察官
被      告  羅淑玲




指定辯護人  本院公設辯護人彭詩雯  
上列被告因詐欺案件，經檢察官提起公訴（109年度偵字第9482
號），本院受理後（110年度審原易字第114號），被告於準備程
序中自白犯罪，本院認宜以簡易判決處刑，爰經合議庭裁定改以
簡易判決處刑，判決如下：
    主  文
羅淑玲幫助犯洗錢防制法第十四條第一項之一般洗錢罪，處有期
徒刑貳月，併科罰金新臺幣伍仟元，罰金如易服勞役，以新臺幣
壹仟元折算壹日。
    事實及理由
一、本件犯罪事實及證據，除刪除證據清單及待證事實編號3證
    據名稱欄「郵政自動櫃員機交易明細表2份」；證據部分補
    充「被告羅淑玲於本院準備程序時之自白」外，其餘均引用
    檢察官起訴書之記載（詳如附件）。
二、論罪科刑：
(一)按洗錢防制法所稱之「洗錢」行為，依第2條之規定，係指
    ：一、意圖掩飾或隱匿特定犯罪所得來源，或使他人逃避刑
    事追訴，而移轉或變更特定犯罪所得；二、掩飾或隱匿特定
    犯罪所得之本質、來源、去向、所在、所有權、處分權或其
    他權益者；三、收受、持有或使用他人之特定犯罪所得。並
    於第14條、第15條規定其罰則，俾防範犯罪行為人藉製造資
    金流動軌跡斷點之手段，去化不法利得與犯罪間之聯結。申
    言之，洗錢防制法之立法目的，在於防範及制止因犯第3條
    所列之特定犯罪而取得或變得之財物或財產上利益及其之孳
    息，藉由包含處置（即將特定犯罪所得直接予以移轉或變更
    ）、分層化（即以迂迴層轉、化整為零之多層化包裝方式，
    掩飾或隱匿特定犯罪所得）及整合（即收受、持有或使用他
    人之特定犯罪所得，使之回流至正常金融體系，而得以合法
    利用享受）等各階段之洗錢行為，使其形式上轉換成為合法
    來源，以掩飾或切斷特定犯罪所得與犯罪之關聯性，而藉以
    逃避追訴、處罰。刑法第30條之幫助犯，係以幫助意思，對
    於正犯資以助力，但未參與實行犯罪之行為者而言。金融帳
    戶乃個人理財工具，依我國現狀，申設金融帳戶並無任何特
    殊限制，且可於不同之金融機構申請多數帳戶使用，是依一
    般人之社會通念，若見他人不以自己名義申請帳戶，反而收
    購或借用別人之金融帳戶以供使用，並要求提供提款卡及告
    知密碼，則提供金融帳戶者主觀上如認識該帳戶可能作為對
    方收受、提領特定犯罪所得使用，對方提領後會產生遮斷金
    流以逃避國家追訴、處罰之效果，仍基於幫助之犯意，而提
    供該帳戶之提款卡及密碼，以利洗錢實行，仍可成立一般洗
    錢罪之幫助犯（最高法院108年度台上大字第3101號裁定意
    旨參照）。
(二)次按刑法上之幫助犯，係對於犯罪與正犯有共同之認識，而
    以幫助之意思，對於正犯資以助力，而未參與實施犯罪之行
    為者而言（最高法院75年度台上字第1509號、88年度台上字
    第1270號判決意旨參照）；是以，如未參與實行犯罪構成要
    件之行為，且係出於幫助之意思提供助力，即屬幫助犯，而
    非共同正犯。又行為人提供金融帳戶存摺、提款卡及密碼予
    不認識之人，非屬洗錢防制法第2條所稱之洗錢行為，不成
    立同法第14條第1項一般洗錢罪之正犯；如行為人主觀上認
    識該帳戶可能作為收受及提領特定犯罪所得使用，他人提領
    後即產生遮斷資金流動軌跡以逃避國家追訴、處罰之效果，
    仍基於幫助之犯意而提供，應論以幫助犯同法第14條第1項
    之一般洗錢罪（最高法院108年台上大字第3101號裁定意旨
    參照），查被告得預見將帳戶交予不認識之他人，有可能遭
    該他人利用，作為收受或提領特定犯罪所得之用，倘該他人
    提領該特定犯罪款項，即產生掩飾或隱匿特定犯罪所得來源
    或去向之效果，竟仍不違背其本意而基於幫助之犯意，將其
    不知情之子田若杰所有之郵局帳戶提供予真實姓名年籍不詳
    之詐欺集團成員，嗣該詐欺集團成員利用被告所提供之帳戶
    以收受詐欺犯罪所得，並提領一空，是被告提供帳戶供詐欺
    集團使用，係對於詐欺集團遂行詐欺取財犯行，資以助力，
    並未參與構成要件之行為，是核被告羅淑玲所為，係犯刑法
    第30條第1項前段、第339條第1項之幫助犯詐欺取財罪，及
    刑法第30條第1項前段、洗錢防制法第14條第1項之幫助犯一
    般洗錢罪。至起訴書雖漏未論及刑法第30條第1 項、洗錢防
    制法第14條第1 項之幫助洗錢罪，然此與上開經論罪科刑部
    分，有想像競合之裁判上一罪關係，為起訴效力所及，且經
    本院當庭諭知該部分之罪名（詳本院110年度審原易第114號
    卷第35頁），給予被告充分攻擊防禦之機會，無礙於被告防
    禦權之行使，本院自得併予審究。　　
(三)被告以一行為觸犯幫助詐欺取財罪及幫助一般洗錢罪，為想
    像競合犯，應依刑法第55條規定從一重以幫助洗錢罪處斷。
(四)又被告於審判中自白洗錢犯罪，依洗錢防制法第16條第2項
    規定，減輕其刑；另被告係基於幫助之犯意而為一般洗錢罪
    ，應依刑法第30條第2項規定，按正犯之刑減輕之，並遞減
    之。　
(五)爰審酌被告提供金融機構帳戶予他人作為犯罪之用，不僅助
    長詐騙財產犯罪之風氣，且因其提供個人帳戶，致使執法人
    員難以追查該詐騙集團成員之真實身分，增加告訴人尋求救
    濟之困難，並擾亂金融交易往來秩序，危害社會正常交易安
    全，所為實不足取，惟念其犯後坦承犯行，態度尚可，其雖
    尚未與告訴人和解，乃該告訴人經本院合法傳喚未到庭，並
    非其無意賠償，兼衡其犯罪之動機、目的、手段、情節、告
    訴人所受損害金額之多寡等一切情狀，量處如主文所示之刑
    ，並就罰金部分諭知易服勞役之折算標準，以示懲儆。
(六)又辯護人另請求給予被告緩刑之機會，惟考量被告仍未獲告
    訴人之諒解，本院認無暫不執行刑罰為適當之情形，自不宜
    宣告緩刑，附此敘明。
三、沒收：
(一)按洗錢防制法第18條第1項固規定「犯第14條之罪，其所移
    轉、變更、掩飾、隱匿、收受、取得、持有、使用之財物或
    財產上利益，沒收之；犯第15條之罪，其所收受、持有、使
    用之財物或財產上利益，亦同。」惟被告既已將本件帳戶存
    摺、提款卡均交由詐欺集團成員使用，對帳戶內之款項已無
    事實上之管領權；且依卷內事證並無從認被告因此獲取金錢
    或其他利益，倘依上開規定諭知被告應就其幫助隱匿之財物
    宣告沒收，實屬過苛，爰不依上開規定宣告沒收。
(二)至被告交付詐欺集團成員之存摺及提款卡，雖係供犯罪所用
    之物，惟未經扣案，迄今仍未取回，該等帳戶又已遭通報為
    警示帳戶凍結，該物品本身價值低微，單獨存在亦不具刑法
    上之非難性，欠缺刑法上重要性，是本院認該物品並無沒收
    或追徵之必要，爰不予宣告沒收或追徵。另被告供稱，本件
    提供本件帳戶未收到錢，復遍閱全案卷宗，亦未見其他證據
    足證被告確已因幫助詐欺之行為而實際獲得報酬或已分得贓
    款而有犯罪所得，是應認被告並無任何犯罪所得，自無從就
    犯罪所得宣告沒收，附此敘明。
四、依刑事訴訟法第449條第2項、第3項、第454條第2項，逕以
    簡易判決處刑如主文。
五、如不服本判決，應於判決送達後20日內，向本院合議庭提出
    上訴狀（須附繕本）。
中　　華　　民　　國　　111 　年　　3 　　月　　29　　日
                    刑事審查庭    法　官　林慈雁
以上正本證明與原本無異。
如不服本判決，應於判決送達後20日內向本院提出上訴狀（應附
繕本）。
                                  書記官　吳秉翰
中　　華　　民　　國　　111 　年　　3 　　月　　29　　日
附錄本案論罪科刑依據之法條：
中華民國刑法第339條
意圖為自己或第三人不法之所有，以詐術使人將本人或第三人之
物交付者，處5年以下有期徒刑、拘役或科或併科50萬元以下罰
金。
以前項方法得財產上不法之利益或使第三人得之者，亦同。
前二項之未遂犯罰之。

洗錢防制法第14條
有第二條各款所列洗錢行為者，處7年以下有期徒刑，併科新臺
幣5百萬元以下罰金。
前項之未遂犯罰之。
前二項情形，不得科以超過其特定犯罪所定最重本刑之刑。

附件：
臺灣桃園地方檢察署檢察官起訴書
                                     109年度偵字第9482號
　　被　　　告　羅淑玲　女　39歲（民國00年0月0日生）
　　　　　　　　　　　　住桃園市○○區○○路000巷000弄00
　　　　　　　　　　　　　號
　　　　　　　　　　　　居桃園市○○區○○街00巷00號
　　　　　　　　　　　　國民身分證統一編號：Z000000000號
上列被告因詐欺案件，已經偵查終結，認應提起公訴，茲將犯罪
事實及證據並所犯法條分敘如下：
　　　　犯罪事實
一、羅淑玲明知將帳戶供作他人使用，依一般社會生活之通常經
    驗，可預見其交付存摺等帳戶資料可能幫助不法犯罪集團隱
    匿詐欺或財產犯罪所得之財物，致使被害人及警方追查無門
    ，竟仍容任將帳戶提供予他人作為詐欺取財犯罪工具之不確
    定故意，於民國107年9月下旬某日，將自己持用、不知情兒
    子田若杰借予使用之中華郵政股份有限公司帳號0000000000
    0000號帳戶（下稱：郵局帳戶）之存摺、提款卡，在桃園市
    ○鎮區○○街00號59號統一超商寶麗門市，以「店到店」服務
    寄件方式，寄交予真實姓名年籍不詳之人，再以LINE將密碼
    告訴對方，而容任他人使用其帳戶作為詐欺取財之工具。嗣
    該詐騙集團成員取得上開帳戶之提款卡後，即基於意圖為自
    己不法所有之犯意聯絡，於107年10月2日19時30分許佯裝為
    網路購物平台客服人員，撥打電話予吳秀華，向其誆稱：因
    網路購物設定錯誤，須依指示操作提款機解除自動扣款云云
    ，使吳秀華陷於錯誤，於翌(3)日凌晨0時14分許，匯款新臺
    幣（下同）1萬2,801元至羅淑玲郵局帳戶內。
二、案經吳秀華告訴、臺灣新竹地方檢察署檢察官簽分陳請臺灣
    高等檢察署檢察長移轉本署偵辦。
　　　　證據並所犯法條
一、證據清單及待證事實：
編號 證據名稱 待證事實 1 被告羅淑玲偵查中之供述 被告有將帳戶交付他人使用之事實，辯稱：係因要貸款而交出，相關對話內容已刪除，伊知悉可能遭詐騙集團使用但認為不會發生在自己身上等語。 2 證人即告訴人吳秀華警詢時之指證 告訴人受騙之事實。 3 中國信託銀行跨行存款明細、郵政自動櫃員機交易明細表2份、被告上揭郵局客戶基本資料、客戶歷史交易清單往來交易明細、存摺封面與內頁影本 佐證全部犯罪事實。 
二、核被告所為，核被告以幫助詐欺取財之意思，參與詐欺取財
    罪構成要件以外之行為，所為係犯刑法第339條第1項之詐欺
    取財罪嫌，且為幫助犯，請依同法第30條第2項規定按正犯
    之刑減輕之。
三、依刑事訴訟法第251條第1項提起公訴。
　　此　致
臺灣桃園地方法院
中　　華　　民　　國　 110　　年　　 7　　月　　29　　日
                              檢　察　官  陳  映  妏
本件正本證明與原本無異　　　　　　　　　　　　　　　　
中　　華　　民　　國　 110　　年　　 8　　月　　23  　日
                              書  記  官  林  承  賢
附錄本案所犯法條全文：
中華民國刑法第339條
意圖為自己或第三人不法之所有，以詐術使人將本人或第三人之
物交付者，處5年以下有期徒刑、拘役或科或併科50萬元以下罰
金。
以前項方法得財產上不法之利益或使第三人得之者，亦同。
前二項之未遂犯罰之。
中華民國刑法第30條
幫助他人實行犯罪行為者，為幫助犯。雖他人不知幫助之情者，
亦同。
幫助犯之處罰，得按正犯之刑減輕之。